【裁判字號】    99,上易,1075
【裁判日期】    990615
【裁判案由】    傷害
【裁判全文】
臺灣高等法院刑事判決                99年度上易字第1075號
上  訴  人
即  被  告  甲○○
上列上訴人因傷害案件，不服臺灣臺北地方法院98年度易字第37
39號，中華民國99年 4月14日第一審判決（起訴案號：臺灣臺北
地方法院檢察署98年度偵字第 25698號），提起上訴，本院判決
如下：
    主  文
上訴駁回。
    理  由
一、依刑事訴訟法第350條、第361條、第362條、第367條規定，
    不服地方法院之第一審判決而上訴者，須提出上訴書狀，並
    應敘明具體理由，為上訴必備之程式；其所提出之書狀未敘
    述上訴理由，或僅曾以言詞陳述上訴理由者，均應於上訴期
    間屆滿後二十日內補提理由書於第一審法院。第一審法院經
    形式審查，認逾期未補提上訴理由者，應定期間先命補正，
    逾期未補正者，為上訴不合法律上之程式，應以裁定駁回。
    倘已提出上訴理由，但所提非屬具體理由者，則由第二審法
    院以上訴不合法律上之程式，判決駁回。而所謂具體理由，
    必係依據卷內既有訴訟資料或提出新事證，指摘或表明第一
    審判決有何採證認事、用法或量刑等足以影響判決本旨之不
    當或違法，而構成應予撤銷之具體事由，始克當之（例如：
    依憑證據法則具體指出所採證據何以不具證據能力，或依憑
    卷證資料，明確指出所為證據證明力之判斷如何違背經驗、
    論理法則）；倘僅泛言原審判決認定事實錯誤、違背法令、
    量刑失之過重過輕微，而未依上揭意旨指出具體事由，或形
    式上雖已指出具體事由，然該事由縱使屬實，亦不足以認為
    原審判決有何不當或違法者（例如：對不具有調查必要性之
    證據，法院未依聲請調查亦未說明理由，或援用證據不當，
    但除去該證據仍應為同一事實之認定），皆難謂係具體理由
    ，俾與第二審上訴制度旨在請求第二審法院撤銷、變更第一
    審不當或違法之判決，以實現個案救濟之立法目的相契合，
    並節制濫行上訴（最高法院97年度台上字第 892號判決參照
    ）。又觀諸刑事訴訟法第 361條修正之立法說明三，謂「原
    審法院對上訴書狀有無記載理由，應為形式上之審查，認有
    欠缺，且未據上訴人自行補正者，應定期間先命補正，爰於
    第 3項後段明定。至上訴理由是否具體，係第二審法院審查
    範圍，不在命補正之列」，故修正後該規定所指應由第一審
    法院先命補正之「上訴書狀未敘述理由」，係指上訴書狀僅
    聲明對原審判決不服，就不服理由未為任何敘述，自形式上
    觀察，可認係未提出上訴理由之情形而言，若上訴書狀對不
    服之理由已有所敘述，僅敘述不具體者，究有別於「未敘述
    理由」，自不生應依該規定命補正之問題。同此旨趣，刑事
    訴訟法第 367條增列為不合法情形之「上訴書狀未敘述理由
    」者，亦應採相同解釋。又上訴書狀已敘述上訴理由，但所
    述不「具體」者，雖非「上訴書狀未敘述理由」一語涵攝之
    範圍，然既不符合「上訴書狀應敘述『具體』理由」之規定
    ，仍屬上訴「不合法律上之程式」，且依上開立法說明，此
    類不合法，不在得補正之列，法院自毋庸命補正；而由第二
    審法院逕認上訴不合法，以判決駁回（最高法院97年度台上
    字第892號、第3599號、第3889號判決參照）。
二、經查，本件原判決依上訴人即被告甲○○於警詢、檢察官偵
    訊及原審審理時之供述、證人蔡明雄於原審審理時之證述、
    告訴人賴炎德於警詢時之指述、臺北市立聯合醫院急診病歷
    、臺北市立聯合醫院急診醫囑單(一)、臺北市立聯合醫院急診
    護理記錄(一)、臺北市立聯合醫院急診護理記錄(二)、會診通知
    、會診回覆及臺北市政府消防局救護紀錄表為據，認定被告
    確有普通傷害之犯行，因而論處被告犯刑法第277條第1項之
    普通傷害罪，並審酌被告前未曾因犯罪受有期徒刑以上刑之
    宣告，素行尚可，與告訴人素昧平生，僅因細故，竟徒手傷
    害告訴人，致使告訴人受有傷害，犯後猶否認犯行，態度不
    佳，雖有與告訴人和解之意願，惟因告訴人於偵查、審理中
    始終未到庭，而無法達成和解，兼衡其犯罪之動機、目的、
    手段、生活狀況、品行及智識程度等一切情狀，量處拘役肆
    拾日，並諭知易科罰金之標準等情，均已詳敘其所憑證據、
    認定理由及量刑依據。從形式上觀察，原判決並無認定事實
    錯誤、量刑瑕疵或違背法令之情形。被告不服原判決，於99
    年 4月27日提起上訴，其上訴意旨僅泛稱：案發時，係告訴
    人衝過來，伊才不小心揮拳揮到告訴人。況告訴人於原審審
    理時並未到庭，則原審僅據證人蔡明雄之證詞，即為伊有罪
    之認定，自有未合。又證人證稱告訴人個子小小的，但是不
    知道小到何種程度，爰請求查明云云。惟查，原審業就被告
    所辯稱：因告訴人衝過來，伊才不小心揮拳揮到告訴人等情
    ，業已於原判決中說明其不採之理由，略謂：「證人即臺北
    巿萬華區○○街二三九號騎樓餐廳老闆蔡明雄於本院（指原
    審）九十九年三月三十一日審判期日中以證人身分到庭證稱
    ：伊在廣州街二四一號賣自助餐，九十八年九月十四日當天
    下午五時許，被告在伊自助餐店講什麼，聲音大小聲嚷嚷，
    在那裡叫，伊等也沒有跟他怎麼樣；後來有一個伊不認識的
    男生客人，個子小小的，就跟被告說「人家在做生意不要這
    樣」，然後被告就一拳打過去，個子小小的男生就說「你打
    我」，被告就第二拳過去，那個男生就倒在地上了，伊看到
    被告總共打了兩拳等語明確，是被告顯有不法攻擊告訴人之
    行為，並非僅係不慎傷害告訴人，自無從否認其傷害犯行，
    其以過失傷害置辯，自非可信」（原判決第 4頁參見），顯
    見被告有普通傷害之犯行明確，是被告上訴再辯稱伊係過失
    傷害告訴人云云，係重提原判決已審酌之事項，而就同一事
    實再為爭執；又告訴人雖未於原審審理時到庭，惟告訴人於
    警詢之指述，被告並未提出異議，且檢察官與被告均未於原
    審言詞辯論終結前聲明異議，復經原審審酌該等言詞或書面
    陳述作成之情況，並無非出於任意性或不正取供，或違法或
    不當情事，且客觀上亦無不可信之情況，堪認為適當，而據
    為被告有罪之依據，經核並無不合。上訴人徒憑己見，主張
    告訴人應到庭，且證人蔡雄之證詞不明確云云，係就原審取
    捨證據之適法職權行使，任加爭執，自無足採。復上訴人未
    明確指出原判決所為證據證明力之判斷如何違背經驗、論理
    法則，且未依據卷內訴訟資料或提出新事證，指摘或表明第
    一審判決有何足以影響判決本旨之不當或違法，而構成應予
    撤銷之具體事由，依前揭說明，本件上訴不合上訴之法定要
    件，應予駁回，並不經言詞辯論為之。
據上論斷，應依刑事訴訟法第367條前段、第372條，判決如主文
。
中    華    民    國    99    年    6    月     15    日
                  刑事第七庭  審判長法  官  宋明蒼
                                    法  官  楊智勝
                                    法  官  游紅桃
以上正本證明與原本無異。
不得上訴。
                                    書記官  戴伯勳
中    華    民    國    99    年    6     月    17    日

司法院資訊處製作；財團法人民間司法改革基金會備份。
